【裁判字號】    97,審重訴,594
【裁判日期】    980331
【裁判案由】    清償借款
【裁判全文】
臺灣臺北地方法院民事判決           97年度審重訴字第594號
原      告  兆豐國際商業銀行股份有限公南台北分公司
法定代理人  乙○○
訴訟代理人  丙○○
被      告  茂矽谷企業有限公司
兼法定代理  丁○○
人                    現應為.
被      告  甲○○
上列當事人間請求清償借款事件，本院於民國98年3月19日言詞
辯論終結，判決如下：
    主      文
被告應連帶給付原告新台幣柒佰玖拾捌萬仟玖佰壹拾伍元，及
自民國九十六年八月六日起至清償日止，按年息百分之五點六二
五計算之利息；並自民國九十六年七月二十三日起至清償日止，
逾期在六個月以內者，按年息百分之零點五六二五，超過六個月
者，超過部分按年息百分之一點一二五計付違約金；暨自民國九
十六年七月二十三日起至清償日止，按年息百分之六點六二五計
算之遲延利息。
訴訟費用新台幣捌萬壹仟零壹元由被告連帶負擔。
    事實及理由
甲、程序方面：
一、兩造業於授信約定書第十五條約定合意以本院為第一審管轄
    法院，有授信約定書在卷可稽，故本院自有管轄權，合先敘
    明。
二、本件被告經合法通知，未於最後言詞辯論期日到場，核無民
    事訴訟法第三百八十六條所列各款情形，應依原告之聲請，
    由其一造辯論而為判決。
三、訴狀送達後，原告不得將原訴變更或追加他訴，但擴張或減
    縮應受判決事項之聲明者，不在此限，民事訴訟法第二百五
    十五條第一項第三款定有明文。本件原告請求被告連帶給付
    本金、利息、遲延利息部分，原聲明請求自民國96年8月6日
    起至清償日止，按原告基準利率加碼年息1.225％機動計算
    之利息，及96年7月23日起至97年12月16日止，按年息1％計
    算之遲延利息，嗣於98年2月11日以書狀擴張應受判決事項
    ，變更為自96年8月6日起至清償日止，按年息5.625％計算
    之利息，及自96年7月23日起至清償日止，按約定利率加計
    年息1％計算之遲延利息（即6.625％），違約金亦隨同利息
    擴張，經核合於前開法條規定，應予准許。
乙、得心證之理由：
一、原告起訴主張：
  (一)原告原名為「中國國際商業銀行股份有限公司」（下稱中國
    國際商業銀行），嗣於95年8月21日與交通銀行股份有限公
    司合併，交通銀行股份有限公司為消滅公司，中國國際商業
    銀行為存續公司，中國國際商業銀行並於合併後更明為兆豐
    國際商業銀行股份有限公司，相關權利義務自由原告承受。
  (二)被告茂矽谷企業有限公司（下稱茂矽谷公司）於95年7月31
    日邀同被告丁○○、甲○○為連帶保證人，與原告簽訂綜合
    授信契約，就購料借款於新台幣（下同）10,000,000元內得
    循環動用，動用期間自95年7月26日起至96年7月25日止，約
    定利息依原告基準利率加年息1％機動調整（目前為年息
    5.625％）按月繳息，並約定自墊付日或動用日起180天為清
    償期限，如有逾期攤還本息，無須經原告通知或催告，借款
    人即喪失期限之利益，應立即全部償還，逾期清償在六個月
    以內者，按上開利率10％，超過六個月者，超過部分按上開
    利率20％計付違約金，並依約定利率加年息1％計算遲延利
    息（現為年息6.625％）。詎被告茂矽谷公司所動用之額度
    於96年7月23日起拒不繳款，依上開約定本件借款即視為全
    部到期，原告尚欠本金7,983,915元及利息、遲延利息、違
    約金未清償。而被告丁○○、甲○○為連帶保證人，依法應
    負連帶清償責任，為此爰依消費借貸及連帶保證契約提起
    本件訴訟等語，並聲明：如主文所示。
二、被告未於言詞辯論期日到場，亦未提出書狀作何聲明或陳述
    。
三、兩造不爭執之事實：
    本件原告主張如前一所述之事實，已據其提出綜合授信契約
    書、連帶保證書、授信約定書、支用書、放款帳號歷史資料
    查詢、基準利率查詢、有限公司變更登記表為證。被告經於
    相當時期受合法之通知，而於言詞辯論期日不到場，亦未提
    出準備書狀爭執，是依上開證物，自堪信原告主張為真實。
四、另原告起訴請求被告連帶給付本金、利息及違約金外，另請
    求遲延利息，其請求是否適當？茲判斷如下：
  (一)按違約金，有屬於懲罰之性質者，有屬於損害賠償約定之性
    質者，違約金如為懲罰之性質，於債務人履行遲延時，債權
    人除請求違約金外，固得依民法第二百三十三條規定，請求
    給付遲延利息及賠償其他之損害，如為損害賠償約定之性質
    ，則應視為就因遲延所生之損害，業已依契約預定其賠償，
    不得更請求遲延利息賠償損害。次按，當事人得約定債務人
    於債務不履行時，應支付違約金；違約金，除當事人另有訂
    定外，視為因不履行而生損害之賠償總額；其約定如債務人
    不於適當時期或不依適當方履行債務時，即須支付違約金者
    ，債權人除得請求履行債務外，違約金視為因不於適當時期
    或不依適當方法履行債務所生損害之賠償總額，民法第二百
    五十條定有明文。準此，除當事人另有訂定外，違約金即應
    視為因債務不履行而生損害之賠償總額（最高法院62年台上
    字第1394號判例及95年度台上字第627號判決意旨參照）。
  (二)本件原告與被告茂矽谷公司於之綜合授信契約第五條第一項
    約定：「遲延還本或付息時，本金自到期日起，利息自繳息
    日起，逾期在六個月以內部分照約定利率百分之十，逾期超
    過六個月部分照約定利率百分之二十加付違約金。」該違約
    金之性質為懲罰性或損害賠償預定額，從其文義，固難得之
    ，惟參諸綜合授信契約第五條第二項約定，被告茂矽谷公司
    未依約清償本金時，除前項違約金外並應依約定利率加年息
    1％計付遲延利息。由該二條文毗鄰而立，違約金及遲延利
    息各別約立，且各得請求，並參諸銀行實務之作法，兩造締
    約時之真意，應係將該違約金作為強制債務之履行為目的，
    確保債權效力所定之強制罰，係屬懲罰性之違約金。準此，
    原告除違約金外，再行請求被告連帶給付遲延利息，自屬有
    據。
五、從而，原告依消費借貸契約及連帶保證契約請求被告連帶給
    付借款如主文第一項所示，為有理由，應予准許。
六、訴訟費用之負擔：本件第一審裁判費為80,101元、公示送達
    登報費為900元，共計81,001元，應由被告連帶負擔，爰確
    定如主文第二項所載。
丙、結論：原告之訴為有理由，並依民事訴訟法第三百八十五條
    第一項前段、第八十五條第二項，判決如主文。
中    華    民    國    98    年    3     月    31    日
                  民事第六庭  法  官  賴錦華
以上正本係照原本作成。
如對本判決上訴，須於判決送達後二十日之不變期間內，向本院
提出上訴狀。
中    華    民    國    98    年    3     月    31    日
                              書記官  張馨文
                              1


司法院資訊處製作；財團法人民間司法改革基金會備份。
